臺灣臺中地方法院臺中簡易庭小額民事判決
                                   111年度中小字第2180號
 原      告  華南產物保險股份有限公司

法定代理人  陳文智  
訴訟代理人  賴韋廷  
被      告  張榮華  

上列當事人間損害賠償事件，於民國111年4月28日言詞辯論終結
，本院判決如下：
    主      文
被告應給付原告新臺幣捌萬陸仟陸佰捌拾貳元及自民國一一０年
九月二十五日起至清償日止，按年息百分之五計算之利息。
訴訟費用由被告負擔。
本判決得假執行。
    事實及理由
一、原告起訴聲明請求被告給付新臺幣（下同）44萬0490元及利
    息，後減縮聲明如後開原告聲明所示（見卷第125、145頁）
    ，依民事訴訟法第255條第1項第3款規定，應予准許。又原
    告減縮聲明後，請求被告給付金額在10萬元以下，依民事訴
    訟法第436條之8規定應適用小額程序，爰依同一地方法院適
    用簡易程序審理事件事務分配辦法第7條第2項規定，裁定本
    件改行小額程序，先此敘明。
二、原告主張：被告於民國109年12月27日10時12分許，駕駛車
    號0000-00號自用小貨車，行經臺中市西屯區臺灣大道2段與
    文心路3段路口時，因變換車道時未讓直行車先行，碰撞原
    告承保訴外人蕭輔鎮所有、訴外人林淯洤駕駛車號000-0000
    號自小客車（下稱系爭車輛）致受損。系爭車輛送修復，工
    資費用7萬2697元、零件費用36萬7793元，合計44萬0490元
    ，原告本於保險責任已賠付修理費用，零件部分36萬7793元
    扣除折舊後為5萬1135元，加計工資7萬2697元，必要修理費
    用為12萬3832元，被告應負擔7成肇責責任為8萬6682元，爰
    依保險代位及侵權行為之法律關係，請求被告如數給付並自
    起訴狀繕本送達翌日起加計法定遲延利息等語。並聲明：被
    告應給付原告8萬6682元及自起訴狀繕本送達翌日起至清償
    日止，按年息百分之5計算之利息。
三、被告則以：被告車輛係正常行駛在外線車道上，且有看後方
    來車，系爭車輛則是行駛在中線車道，有超速及未注意車前
    狀況之過失，當時是系爭車輛從後方追撞被告車輛，被告並
    無過失等語置辯。答辯聲明：駁回原告之訴。
四、得心證之理由：
　㈠原告主張被告於前揭時、地駕駛車號車號0000-00號車，與系
    爭車輛發生碰撞，致系爭車輛受有損害，其已依保險契約給
    付保險金44萬0490元等情，業據其提出行車執照影本、汽車
    險理賠計算書影本、警製交通事故初步分析研判表影本、道
    路交通事故當事人登記聯單影本、道路交通事故現場圖影本
    、估價單影本及車損照片為證（見卷第19-49頁），並有臺
    中市政府警察局道路交通事故調查卷宗影本附卷可稽（見卷
    第53-87 頁），復為被告所不爭執，自堪信為真實。按汽車
    、機車或其他非依軌道行駛之動力車輛，在使用中加損害於
    他人者，駕駛人應賠償因此所生之損害。但於防止損害之發
    生，已盡相當之注意者，不在此限，民法第191條之2定有明
    文。被告抗辯其無肇事責任，應由被告就其已盡相當之注意
    舉證證明，否則不得遽認被告並無過失。被告固抗辯本件車
    禍事故係系爭車輛從後方追撞被告駕駛車輛，被告並無過失
    云云。按汽車在同向二車道以上之道路（車道數計算，不含
    車種專用車道、機車優先道及慢車道），除應依標誌或標線
    之指示行駛外，並應遵守下列規定：六、變換車道時，應讓
    直行車先行，並注意安全距離，道路交通安全規則第102條
    第1項第6款定有明文。被告於警詢時陳稱：伊沿臺灣大道慢
    車道變換外側快車道，沒看見他（對方），肇事當時行車速
    率時速10公里等語（見卷第61頁），訴外人林淯洤於警詢時
    陳稱：伊沿臺灣大道外側快車道直行，沒看見他（對方），
    不知當時行車速率等語（見卷第65頁）。參以被告駕駛車輛
    損壞部位係在左後車尾，系爭車輛損壞部位係在右前車頭，
    與變換車道間碰撞相符，若係被告所稱訴外人林淯洤從後方
    追撞被告駕駛車輛，則被告駕駛車輛損壞部位應在車尾正後
    方，系爭車輛損壞部位則應在車頭正前方，可認被告抗辯應
    與實情不合，並參酌警製道路交通事故現場圖，堪認應係被
    告疏未注意左方直行於臺灣大道外側快車道之系爭車輛行駛
    動態，貿然由臺灣大道慢車道靠左變換至外側快車道，致訴
    外人林淯洤所駕駛系爭車輛閃避不及而致兩車碰撞，被告有
    過失甚明。被告抗辯其無過失云云，自不足採。又被告過失
    與系爭車輛受損有相當因果關係。被告駕駛汽車肇事過失毀
    損系爭車輛之事實，洵可認定為真正。
  ㈡按不法毀損他人之物者，被害人得請求賠償其物因毀損所減
    少之價額，民法第第196 條定有明文。物被毀損時，被害人
    除得依民法第196條請求賠償外，並不排除民法第213條至第
    215條之適用。依民法第196條請求賠償物被毀損所減少之價
    額，得以修復費用為估定之標準，但以必要者為限( 例如：
    修理材料以新品換舊品，應予折舊 )。被害人如能證明其物
    因毀損所減少之價額，超過必要之修復費用時，就其差額，
    仍得請求賠償（最高法院77年度第9 次民事庭會議決議(一)
    參照）。查系爭車輛因車禍毀損支出修理費用44萬0490元，
    其中零件部分36萬7793元，既係以新品換舊品，自應將零件
    折舊部分予以扣除。系爭車輛於105年9月出廠，有行車執照
    影本附卷可稽（見卷第19頁），依營利事業所得稅查核準則
    第95條第6 項規定：「固定資產提列折舊採用定率遞減法者
    ，以一年為計算單位，其使用期間未滿一年者，按實際使用
    之月數相當於全年之比例計算之，不滿一月者，以一月計」
    ，系爭車輛自105年9月至本件損害發生之109年12月27日，
    使用之期間應以4年4月計，其折舊扣除標準，依行政院所頒
    固定資產耐用年數表及固定資產折舊率表之規定，小型車之
    耐用年數為5 年，依定率遞減法，每年折舊369/1000，則更
    換零件費用36萬7793元依上開標準計算，扣除折舊額後為5
    萬1135元（如附表之計算式），加計工資7萬2697元，系爭
    車輛之必要修理費用為12萬3832元（51135元＋72697元＝1238
    32元）。
  ㈢按損害之發生或擴大，被害人與有過失者，法院得減輕賠償
    金額，或免除之，民法第217條第1項定有明文。所謂被害人
    與有過失，只須其行為為損害之共同原因，且其過失行為並
    有助成損害之發生或擴大者，即屬相當（最高法院96年度台
    上字第2324號判決意旨參照）。被告駕駛車輛變換車道疏未
    注意禮讓訴外人林淯洤駕駛直行車先行，違反道路交通安全
    規則第102條第1項第6款規定侵犯訴外人林淯洤路權，且被
    告於警詢時稱未看到系爭車輛，顯然根本未注意直行車動態
    而恣意變換車道，違反注意義務情節甚重，應為肇事主因。
    訴外人林淯洤駕駛系爭車輛，未注意右前方被告車欲由慢車
    道變換至外側快車道之動態，採取鳴按喇叭警示或減速等必
    要安全措施以避免事故發生，應為肇事次因，足認訴外人林
    淯洤就本件事故發生與有過失。本院斟酌前揭被告及訴外人
    林淯洤就事故發生過失情節，認本件被告應負擔7/10之責任
    ，訴外人林淯洤應負3/10之責任，方屬公允。依此核算原告
    就系爭車輛得請求被告賠償之金額，經過失相抵後為8萬668
    2元（123832元×7/10＝86682元）。
  ㈣按「被保險人因保險人應負保險責任之損失發生，而對於第
    三人有損失賠償請求權者，保險人得於給付賠償金額後，代
    位行使被保險人對於第三人之請求權。但其所請求之數額，
    以不逾賠償金額為限」，保險法第53條第1 項規定甚明。原
    告承保系爭車輛之車體損失險，並已依約賠付訴外人蕭輔鎮
    車損修理費44萬0490元，訴外人蕭輔鎮對於被告之損害賠償
    請求權，於原告給付賠償金額之範圍，法定移轉予原告。是
    原告主張依保險代位及侵權行為之法律關係，請求被告損害
    賠償8萬6682元，核屬有據。
  ㈤末按「給付無確定期限者，債務人於債權人得請求給付時，
    經其催告而未為給付，自受催告時起，負遲延責任。其經債
    權人起訴而送達訴狀，或依督促程序送達支付命令，或為其
    他相類之行為者，與催告有同一之效力。」，「遲延之債務
    ，以支付金錢為標的者，債權人得請求依法定利率計算之遲
    延利息。但約定利率較高者，仍從其約定利率。」，民法第
    229條第2項、第233條第1項定有明文。原告所提民事起訴狀
    繕本於110年9月24日送達被告（見卷第95頁），被告自受起
    訴狀送達時起負遲延責任，並應自翌日起加付法定遲延利息
    。
五、從而，原告本於侵權行為及保險代位之法律關係，請求被告
    給付8萬6682元及自起訴狀繕本送達翌日即110年9月25日起
    至清償日止，按年息百分之5 計算之利息，為有理由，應予
    准許。並依民事訴訟法第436條之19第1項規定，確定本件訴
    訟費用1000元（即第1審裁判費）由被告負擔。
六、本件小額訴訟為被告敗訴判決，依民事訴訟法第436條之20
    規定，應依職權宣告假執行。
七、據上論結，本件原告之訴為有理由，依民事訴訟法第78條、
    第436條之19第1項、第436條之20，判決如主文。
中　　華　　民　　國　　111 　年　　5 　　月　　26　　日
                  臺灣臺中地方法院臺中簡易庭
                                  法  官  熊祥雲
以上正本係照原本作成。
如不服本判決，應於送達後20日內，以判決違背法令為理由，向
本院提出上訴狀並表明上訴理由（上訴理由應表明一、原判決所
違背之法令及其具體內容；二、依訴訟資料可認為原判決有違背
法令之具體事實），如於本判決宣示後送達前提起上訴者，應於
判決送達後20日內補提上訴理由書（須附繕本）。如委任律師提
起上訴者，應一併繳納上訴審裁判費。
中　　華　　民　　國　　111 　年　　5 　　月　　26　　日
                                  書記官  王麗麗　　
附表
折舊時間           金額
第1年折舊值        367,793×0.369=135,716
第1年折舊後價值    367,793-135,716=232,077
第2年折舊值        232,077×0.369=85,636
第2年折舊後價值    232,077-85,636=146,441
第3年折舊值        146,441×0.369=54,037
第3年折舊後價值    146,441-54,037=92,404
第4年折舊值        92,404×0.369=34,097
第4年折舊後價值    92,404-34,097=58,307
第5年折舊值        58,307×0.369×(4/12)=7,172
第5年折舊後價值    58,307-7,172=51,135